【裁判字號】    92,上易,695
【裁判日期】    920429
【裁判案由】    詐欺
【裁判全文】
臺灣高等法院刑事判決                            九十二年度上易字第六九五號
    上  訴  人    臺灣新竹地方法院檢察署檢察官
    被      告    甲○○
右上訴人因被告詐欺案件，不服臺灣新竹地方法院九十一年度易字第二二二號，中華
民國九十二年二月六日第一審判決（起訴案號：臺灣新竹地方法院檢察署九十年度偵
字第五八三二號），提起上訴，本院判決如左：
    主  文
上訴駁回。
    理  由
一、本案經本院審理結果，認第一審判決對被告甲○○為無罪之諭知，核無不當，應
    予維持，並引用第一審判決書（如附件）記載之證據及理由。
二、檢察官據告訴人乙○之請求，提起上訴意旨以：（一）被告未能證明購買其名義
    之外匯存款定期存單係由其所出資，而由測謊報告之交叉比對，可知該筆資金乃
    告訴人所支出，且被告明知印鑑章及存單並未遺失，竟利用告訴人不在臺灣之際
    ，自行前往辦理掛失、變更及補發等手續，再將結售外匯之金額轉至自己帳戶；
    （二）告訴人縱為獲取利息而同意以被告名義購買美金，亦係因受被告之謊言所
    欺罔，被告嗣後未依約借款予告訴人，顯有為自己不法所有之意圖。原審認定之
    事實未洽，告訴人實難甘服云云。
三、按犯罪事實應依證據認定之，無證據不得推定其犯罪事實；又不能證明被告犯罪
    者，應諭知無罪之判決，刑事訴訟法第一百五十四條及第三百零一條第一項，分
    別定有明文。而認定不利於被告之事實，須依積極證據，苟積極證據不足為不利
    於被告事實之認定時，即應為有利於被告之認定，更不必有何有利之證據（最高
    法院三十年上字第八一六號判例意旨參照）。又刑法第三百三十九條第一項詐欺
    取財罪之成立，以意圖為自己或第三人不法之所有，施用詐術使人陷於錯誤而交
    付財物為構成要件。所謂以詐術使人交付財物，必須該財物之交付，係由於被施
    用詐術而陷於錯誤所致，若行為人所用方法，不能認為詐術，亦不致使人陷於錯
    誤，或行為人未施用何詐術，交付財物者亦非因陷於錯誤而交付，即不構成詐欺
    罪。至於債務人於債之關係成立後，如有未依債之本旨履行民事債務之情形，在
    一般社會經驗上可能之原因甚多，縱令係出於惡意不為履行，苟無足以證明其於
    債之關係發生時，自始即具有不法所有意圖之積極證據，亦僅能令負民事之給付
    責任，依刑事訴訟法第一百五十四條之規定，尚不得據此債信違反之客觀事態，
    而推定債務人原有詐欺取財之犯意。
四、經查：
（一）被告與告訴人前往開立外匯定期存款帳戶，既係告訴人所提議（原審九十一年
      四月三日、四月二十四日及十月十五日訊問筆錄），已難認被告於開立帳戶之
      始，即有施用何種詐術，致告訴人陷於錯誤；至嗣後被告與告訴人間，就購買
      美金六千一百七十元之新臺幣十九萬九千九百七十元係由何人所支出，雖雙方
      各執一詞，惟應屬民事糾葛，尚與刑法第三百三十九條第一項詐欺取財罪之構
      成要件有間，不得遽以該罪相繩。
（二）告訴人於向檢察官提出告訴之初，係指訴被告勾結銀行之承辦人員，盜領告訴
      人之外匯定期存款，並未指稱因受被告之欺罔而同意開立被告名義之外匯定期
      存款帳戶（九十年十月三日偵訊筆錄），迨原審諭知被告無罪，告訴人具狀請
      求檢察官提起上訴，始有受欺罔之說，自未可遽信；且既乏積極證據足資佐證
      ，難予採憑。
五、此外，本院復查無其他積極證據足認被告有公訴意旨所指之詐欺取財犯行，揆諸
    前揭規定及判例意旨，自應為被告無罪之諭知。原審以不能證明被告犯罪，爰為
    被告無罪之諭知。經核其認事及用法，並無違誤，應予維持。檢察官上開上訴意
    旨均無理由，應予駁回。
據上論斷，應依刑事訴訟法第三百七十三條、第三百六十八條，判決如主文。
本案經檢察官李良忠到庭執行職務
中    華    民    國      九十二      年      四      月      二十九    日
                              臺灣高等法院刑事第六庭
                                  審判長法  官  陳  春  秋
                                        法  官  洪  英  花
                                        法  官  王  麗  莉
右正本證明與原本無異。
不得上訴。
                                        書記官  蘇  秋  
中    華    民    國      九十二      年      四      月      二十九    日


司法院資訊處製作；財團法人民間司法改革基金會備份。
